【裁判字號】    89,上訴,3485
【裁判日期】    890802
【裁判案由】    違反槍砲彈藥刀械管制條例等
【裁判全文】
臺灣高等法院刑事判決                          八十九年度上訴字第三四八五號
    上  訴  人
    即  被  告  甲○○
    指定辯護人  本院公設辯護人
右上訴人因違反槍砲彈藥刀械管制條例等案件，不服臺灣桃園地方法院八十八年度重
訴字第二二號，中華民國八十九年八月二日第一審判決（起訴案號：臺灣桃園地方法
院檢察署八十七年度偵字第一七九二九號、一七九三０號）提起上訴，本院判決如左
：
        主  文
原判決撤銷。
甲○○連續未經許可，製造其他可發射子彈具有殺傷力之玩具手槍，累犯，處有期徒
刑陸年，併科罰金新台幣貳拾萬元，罰金如易服勞役，以罰金總額與陸個月之日數比
例折算。扣案之仿ＧＬＯＣＫ十七型半自動手槍製造之玩具手槍壹把（含彈匣貳個，
槍枝管制編號：0000000000、0000000000號）、鐵條肆支、槍
管貳支、底火貳包、槍枝使用說明書壹份、子彈改造圖壹張、如附表所示之改造工具
壹批均沒收。
被訴意圖販賣而持有第二級毒品部分無罪。
        事  實
一、甲○○曾於民國(下同)八十六年間因違反麻醉藥品管理條例案件，經原法院於八
    十七年一月十六日判處有期徒刑五月，於八十七年三月二十日確定，並於八十七
    年四月二十日易科罰金執行完畢，猶不知悔改，竟未經許可，基於改造玩具手槍
    、玩具子彈、土造子彈之概括犯意，自八十七年六月間起至同年十二月一日止，
    先在桃園縣桃園市○○○路之某不詳車床店，利用不知情之工人以每支新台幣（
    下同）一千元之工資，將金屬管切割成符合槍管長度之尺寸，再將其於台北縣三
    重市附近向不詳姓名年籍之成年男子以每支四千五百元之價格所買得之仿ＧＬＯ
    ＣＫ十七型半自動手槍製造之玩具手槍二支、以每支六千元之代價所買入之仿Ｂ
    ＥＲＥＴＴＡ廠半自動手槍製造之塑膠玩具槍三支及其原先所有之直徑八ＭＭ土
    造子彈一顆、直徑六ＭＭ之玩具子彈一顆、直徑八ＭＭ之玩具子彈二顆、直徑九
    ＭＭ之制式子彈一顆，於其位於桃園縣八德市○○里○○路二０七號住處，以其
    所有如附表所示之工具，將玩具手槍原有之塑膠質槍管，換裝為車通之土造金屬
    槍管，及利用土造子彈原有之金屬彈殼加裝金屬彈頭、玩具子彈加裝金屬彈殼、
    玩具彈殼加裝鋼珠及建築工業用彈組合等方式，改造成可發射子彈具有殺傷力之
    改造玩具手槍共二把及可擊發具有殺傷力之改造子彈一顆。嗣於八十七年十二月
    一日下午四時十五分許，在桃園縣桃園市○○路與永安路口之東方大樓騎樓下為
    警查獲，並扣得經改造可發射子彈具有殺傷力仿ＧＬＯＣＫ十七型半自動玩具手
    槍一把（含彈匣一個，槍枝管制編號：0000000000號）、具有殺傷力
    由玩具彈殼加裝直徑六ＭＭ鋼珠及建築工業用彈組合而成之子彈一顆、改造槍管
    用之鐵條四支及0000000000號行動電話一只，旋即在當日下午五時三
    十分許，在甲○○前開住處內，查獲改造槍枝用之槍管二支、底火二包、槍枝使
    用說明書一份、尚不具殺傷力之仿ＢＥＲＥＴＴＡ廠半自動手槍製造之塑膠玩具
    手槍三把（各含彈匣一個，槍枝管制編號：0000000000至五號）、不
    具殺傷力之子彈一顆、未完成改造子彈一包、子彈改造圖一張、如附表所示之改
    造工具一批；甲○○又於當日帶同警方至桃園縣桃園市○○路○段三六三號旁雜
    物堆中起獲經改造可擊發子彈具有殺傷力之仿ＧＬＯＣＫ十七型半自動玩具手槍
    一把（含彈匣一個，槍枝管制編號：0000000000號）、不具殺傷力之
    子彈三顆。
二、案經桃園縣警察局桃園分局報請台灣桃園地方法院檢察署檢察官偵查起訴。
        理  由
一、訊據被告甲○○矢口否認有右揭改造玩具手槍、玩具子彈、土造子彈之犯行，辯
    稱：伊係因警訊中遭刑求才會為不利於己之陳述，查獲之四把手槍及子彈均係吳
    奇賢寄放於伊住處，並非伊所製造；另於國際路二段雜物堆中所起獲之第五把手
    槍，實係警方欲求辦案績效，伊於遭刑求後，始供出基隆之蔡學宗有槍枝可報繳
    ，警員並不願與伊一同前往基隆取槍，遂要求伊兄黃建智與表兄游勝洋先行至基
    隆取得該把槍枝後，將其置放於國際路二段三六三號空地，並命一人留地守候，
    再由警員帶伊至上址取槍，指稱係伊將槍置該地，該把槍枝實非伊所持有；至扣
    案如附表所示之工具一批，係伊家人經營修車場所使用，並非伊個人所有云云。
    經查：
(一)右揭被告如何改造槍彈之事實，業據被告於警訊時供承：「．．．右記扣案槍枝
    是由乙名綽號『阿賢』男子出資購買後由我負責將槍枝槍管改造打通成可擊發用
    ，其餘子彈、槍身部份就交給『阿賢』處理。．．．（扣案槍管、底火等物作何
    用途？）均是為用作改造槍枝之用。（右搜索扣案槍枝係何人所有？）參支貝瑞
    塔型手槍亦是由『阿賢』出資購得後再交由我將槍枝改造成可射擊之槍枝。（扣
    案子彈何人所有？作何用途？）扣案子彈均是我自己所有，並由我製造，以作為
    改造槍枝試射之用。（子彈改造圖及槍枝使用說明書作何用途？）是我自己為改
    造子彈所繪製圖表，另說明書是為改造槍枝了解槍枝構造之用。．．．（你何時
    開始改造槍枝？）約於半年前開始自行改造至今地點均在我家裡。（你共改造過
    幾枝槍？）至目前為止共改造完成參枝槍，半成品貳枝槍。（何人教你改造槍枝
    ？）是我自己看資料學習。（於桃市查獲鐵條四支作何用途？）是欲製造槍管用
    ，且係由我自己購買。（你昨日於警方查緝你時，何以你身上攜有槍枝？）因『
    阿賢』於昨日十六時許稱有買主不喜歡所查扣的槍枝，所以叫我至該『東方大樓
    』將槍帶回，並叫我再帶另一枝槍去給買主看，所以身上才有槍枝。（你與『阿
    賢』分工購槍及改造有無言意如何分帳？）有言商說好由『阿賢』處理出售事情
    ，待販售槍枝得款後再分我貳萬元做為費用。（至目前共賣出幾枝槍？）有在找
    買主販售，但未賣出任何槍枝。（你於何時？在何處？帶同警方查獲另一槍枝？
    ）我於住處查獲參枝槍枝後沒多久就帶同警方前往桃園市○○路○段三六三號旁
    雜物堆中起獲壹支『克拉克型』改造手槍及改造子彈參顆。．．．（起獲第五支
    手槍是否亦為你所改造？）是我所改造沒錯，且均是由我組合完成。（第一次查
    獲之『克拉克型』手槍、第二次查獲參支『貝瑞塔型』手槍及第三次起獲『克拉
    克』型手槍均係何時所改造？）第一次『克拉克型』約於半年前改造，第二次『
    貝瑞塔』參支是最近才等到我還沒改，第三次『克拉克型』約於三個月前改造完
    成。．．．（槍枝、子彈及槍枝零件於何處製造？）槍枝槍管是在桃園市○○○
    路車床店請店家以每支約壹仟元車工資，另子彈及零件是我在家中自行製造。（
    你請店家代車床槍管有無告知店家作何用途？）我是告訴店家要車床螺絲。．．
    ．（吳奇賢有無參與改造槍彈？）槍管及部分零件是由我改造，其他槍身、滑套
    等均是由吳奇賢所改造。」（見八十七年度偵字第一七九三０號偵查卷第五頁至
    第十頁背面），及於偵查中供承：「（有否在你住處意圖販賣而改造手槍、子彈
    ？）有。是在住處改造的，是八十七年六月間開始到被查獲日期間改造。」等語
    綦詳（見前開偵查卷第三十六頁反面），被告雖辯稱其於警訊中之自白係遭刑求
    云云，惟經証人即承辦本案之桃園縣警察桃園分局警員王雲輝、潘國輝、洪嘉民
    於原審調查庭時到庭均証稱：查獲當日是收到線報說東方大樓部分有人販毒，渠
    等即到該處巡邏，看見被告手持包裹，行跡可疑，渠等就上前盤查，於被告之袋
    中查到槍枝，而將被告帶回警局製作筆錄，在警局再依其之指訴去住處及國際路
    查獲扣案之槍枝、子彈。渠等於偵訊之過程中並未對被告刑求，然因被告於逮捕
    過程中有抗拒，雙方有拉扯，被告曾仆倒在地，可能因此有受傷，故其等於製作
    筆錄時有就此訊問被告，被告自己陳述記載係因逮捕而受傷等語，並無刑求情事
    ，核與原審向台灣桃園看守所調取被告於八十七年十二月二日入所時所製作之身
    體健康檢查，依被告自述並無內外傷等情相符，此有台灣桃園看守所於八十八年
    九月二十二日出具之桃所澄衛字第五八九號函、健康檢查表、新收收容人內外傷
    紀錄表各一紙附卷可稽，被告若果真於警訊中遭刑求，為何於檢察官偵查中對此
    隻字未提，並於偵查中猶對製造槍枝、子彈一事供承不諱？至證人即被告之兄黃
    建智於原審八十九年一月二十五日調查時證稱：「（警察帶你弟回去搜索時你有
    在場，你弟當時是有傷？）我在場，當時他穿一件背心，臉上有二個瘀青，身體
    部分我沒看到。」云云，與被告於警訊中所供陳：「（你身上有無受傷？何來？
    ）我身上背部、胸部及手、腳有傷，因警方於查緝我時我有反抗並拉扯，所以受
    傷，但也造成警方受傷。」（見偵查卷第十頁背面），於原審訊問時陳稱：「（
    手、腳為何又會受傷？）因手銬銬我，手銬又很緊，我掙扎致手腕扭傷。」之傷
    勢部位或有不符，然被告既自承因警方查緝時有與警員反抗及拉扯致受傷，該傷
    即可能係因反抗及拉扯中所造成，尚無證據證明係遭刑求所致。另本院依被告之
    聲請向原承辦本案之桃園縣警察局桃園分局調閱製作筆錄時之錄音帶或錄影帶，
    據該局函復稱並無錄製錄音帶或錄影帶，有該局九十年一月三十日桃警分刑字第
    三一０九０號函在卷可按 (見本院卷第八一頁），致無從進一步查考在製作警訊
    筆錄過程有無刑求情事，是被告所為前開遭警刑求之辯詞，無足採信。
(二)又被告雖於警訊及偵查中均陳稱：扣案之五把手槍及子彈均是綽號「阿賢」之吳
    奇賢交給伊，伊改造後再交予吳奇賢販賣云云，於本院及原審審理中則指陳：除
    於國際路所起獲之該把手槍外，其餘四把手槍均係吳奇賢所交付予伊云云，並據
    証人游勝洋証稱：「伊記得十一月有天晚上伊在被告家中唱歌，有人找被告，被
    告下去後拿一包東西上來，他說是朋友寄放的，並打開給伊看，裡面有好幾枝槍
    ，他說是玩具的」、証人劉剛甫証述：「伊於八十七年十一月間某日，伊和游勝
    洋在被告家中喝酒，唱到一半有人找被告，但來的人伊並不認識，身材有點像吳
    奇賢，後來被告有拿一包東西上來，伊問他何事，他說朋友拿東西給他，伊並沒
    有看到裡面是什麼東西」等語，惟証人吳奇賢業於原審到庭証稱：伊於八十七年
    七月間仍在監執行，於監獄中認識被告兄黃建銘，因此伊於八十七年十一月間才
    透過其兄認識被告，伊並無交給被告任何槍枝、子彈，伊無持槍販賣。伊於八十
    七年十二月一日在東方大樓亦因遭通緝為警緝獲等語，並經原審調証人吳奇賢之
    台灣高等法院被告全國前案紀錄表得知，証人吳奇賢確於八十七年間因違反麻醉
    藥品管理條例案件送監執行至八十七年七月二十五日，則証人吳奇賢係於八十七
    年七月間才出監，豈能於八十七年六月間交付槍枝予被告改造？且証人吳奇賢有
    關因本案被告指訴其涉嫌違反槍砲彈藥刀械管制條例案件，業經台灣桃園地方法
    院檢察署檢察官於八十八年十月三十日以八十八年度偵緝字第一０四０號為不起
    訴處分，此有該前案紀錄表及不起訴處分書各一紙在卷足憑，則証人吳奇賢既否
    認有交付槍、彈予被告製造，且亦無證據證明吳奇賢與本案之槍彈有關，被告或
    係因同日與吳奇賢在同一處所先後為警查獲，而認其遭吳奇賢報警出賣，乃為前
    開指訴，殊有可能，故尚難僅以被告之唯一供述遽認証人吳奇賢有其指訴之犯行
    ，而証人游勝洋、劉剛甫之前開証詞均未能明確指認當日交付被告物品之人係吳
    奇賢，自不能以其等之証詞對証人吳奇賢為不利之認定，況究係何人交付槍彈予
    被告，被告既自承有改造槍彈行為，仍不能解免製造槍枝、子彈之犯行。
(三)被告於本院及原審審理時另辯稱：於國際路所起獲之第五把手槍，實係伊於警局
    供出基隆之蔡學宗有槍枝可報繳，警員並不願與伊一同前往基隆取槍，遂要求伊
    兄黃建智與表兄游勝洋先行至基隆取得該把槍枝後，將其置放於國際路二段三六
    三號空地，並命一人留地守候，再由警員帶伊至上址取槍，指稱係伊將槍置該地
    ，該把槍枝實非伊所持有云云，並據証人黃建智証稱：伊於當日晚上七點多與游
    勝洋一起到警局時，就有位警員叫伊去基隆，伊遂與游勝洋一同開車至基隆，到
    基隆時已經十二點多，警員要渠等在天橋等，說有人會拿貝瑞槍來，伊對基隆市
    不熟，只知在天橋下，渠等等了半小時後，就有人穿黑色衣服過來，未問渠等是
    誰，只說是人家要他來的，渠等拿了槍就帶回國際路，以塑膠袋包好放在空地之
    垃圾堆云云，惟查，上開槍枝確係被告帶同警方至桃園縣桃園市○○路○段三六
    三號旁雜物堆中起獲，已據証人王雲輝、潘國輝、洪嘉民於原審調查庭時証述明
    確，而証人黃建智係被告之兄長，其所為之証詞是否可採已有疑義，且若被告所
    言，警方為求績效，並有意栽贓於他，則何需如其所言，大費週章要求被告家人
    前往取槍？其為達掩人耳目何不自行派員前去即可？並証人黃建智、游勝洋均與
    對方不相識，豈有人會將違禁物之槍枝隨意交付予不認識之他人？況取槍過程若
    係如此迂迴複雜，被告為何未於檢察官偵訊時提及？被告家人當時亦未對此有何
    意見，參以在國際路所起獲之第五把手槍，其槍枝管制號碼為00000000
    00號，與被告在桃園市○○路與永安路口東方大樓騎樓下被查獲之槍枝管制號
    碼為0000000000號係屬連號，二枝槍枝應出自於被告改造無誤，是被
    告前開所辯及証人黃建智之証詞，應係卸責迴護之詞，均無足採。
二、揆諸上述各節，綜合觀察判斷，被告就右揭改造槍枝、子彈之時間、地點、改造
    之方法、工具均已於警訊及偵查中詳實供述，且有扣案之仿ＧＬＯＣＫ十七型半
    自手槍製造之玩具手槍二把（各含彈匣一個，槍枝管制編號：00000000
    00號、0000000000號）、仿ＢＥＲＥＴＴＡ廠半自動手槍製造之塑
    膠玩具手槍三把（各含彈匣一個，槍枝管制編號：0000000000至五號
    ）、子彈五顆、鐵條四支、槍管二支、底火二包、槍枝使用說明書一份、未完成
    改造子彈一包、子彈改造圖一張、如附表所示之改造工具一批可資佐証，而該五
    把手槍及五顆子彈經送鑑定結果認為：仿ＧＬＯＣＫ十七型半自動手槍製造之玩
    具手槍二把（槍枝管制編號：0000000000至二號），均係更換土造金
    屬槍管改造而成，機械性能良好，可擊發適用子彈，認均具殺傷力，仿ＢＥＲＥ
    ＴＴＡ半自動手槍製造之塑膠玩具槍一把（槍枝管制編號：000000000
    0號）係將槍管車通並加裝金屬襯管改造而成，惟彈室仍為塑膠材質，該槍以打
    擊底火引爆子彈內火藥為發射動力，機械性能良好，至於是否具殺傷力，請卓參
    隨附之槍枝殺傷力鑑驗說明。仿ＢＥＲＥＴＴＡ廠半自動手槍製造之塑膠玩具手
    槍二把（槍枝管制編號：0000000000至五號），均係以打擊底火引爆
    子彈內火藥為發射動力，機械性能良好，至於是否具殺傷力，請卓參隨附之槍枝
    殺傷力鑑驗說明。送鑑之子彈五顆，其中一顆，認係土造子彈，具直徑約八ＭＭ
    金屬彈頭，經實際試射無法擊發，認不具殺傷力；其中一顆，認係由玩具彈殼加
    裝直徑約六ＭＭ鋼珠及建築工業用彈組合而成，經實際試射可擊發，認具殺傷力
    ；其中一顆，認係由玩具子彈改造而成，具直徑約八ＭＭ金屬彈頭，經實際試射
    無法擊發，認不具殺傷力；其中一顆（經拆解），實係玩具金屬空彈殼加裝直徑
    約八ＭＭ金屬彈頭而成，惟不具底火、火藥，認不具殺傷力；另一顆（經試射及
    拆解），認係制式口徑九ＭＭ子彈，其彈底具撞擊痕跡，經實際試射無法擊發，
    認係不發彈，送鑑底火壹包，實均係玩具槍用底火帽及底火片等語，此有內政部
    警政署刑事警察局於八十七年十二月二日出具之刑鑑字第九三一六０號鑑驗通知
    書查卷可考，查前開其中三把手槍經刑事警察局之鑑驗結果並未明確表示送鑑之
    槍枝有殺傷力，而所附之「槍枝殺傷力鑑驗說明」乃一定型化之文書，並非就個
    別槍枝之特性，更為精密鑑驗，是否具有殺傷力，且所云最具威力之發射動能，
    可達二十焦耳／平方公分以上足以穿入人體皮肉層，更係在「倘裝填子彈適當」
    之假設前提下，方屬可能，況該槍枝之槍管係塑膠材質，能造成槍枝膛炸，並非
    可重複發射，既無從供軍用，自不能認為該三把手槍係具有殺傷力之槍枝。本件
    被告改造槍彈部分事証明確，犯行洵堪認定。
三、核被告所為，係犯槍砲彈藥刀械管制條例第十一條第一項未經許可製造其他可發
    射子彈具有殺傷力槍枝罪、第十二條第一項未經許可製造子彈罪。公訴人認被告
    係犯槍砲彈藥刀械管制條例第十一條第三項意圖供自己或他人犯罪之用，未經許
    可而製造其他可發射子彈具有殺傷力槍枝罪及同條例第十二條第三項之意圖供自
    己或他人犯罪之用，未經許可而製造子彈罪，惟被告否認持有槍枝子彈係供自己
    或他人犯罪之用，復查無其他積極証據足認被告持有槍枝、子彈係供自己或他人
    犯罪之用，起訴法條容有未洽，應予變更。被告持有經改造槍枝、子彈之低度行
    為，均已為改造槍枝、子彈之高度行為所吸收，均不另論罪。被告先後多次改造
    槍枝、子彈之犯行，均時間緊接，犯罪構成要件相同，顯均係基於概括犯意反覆
    為之，為連續犯，應各論以一罪，並均加重其刑。被告所犯連續製造槍枝及製造
    子彈罪，係一行為觸犯數罪名，為想像競合犯，應從一重之連續製造槍枝罪論處
    。又被告曾於八十六年間因違反麻醉藥品管理條例案件，經原法院於八十七年一
    月十六日判處有期徒刑五月，於八十七年三月二十日確定，並於八十七年四月二
    十日易科罰金執行完畢，此有原法院被告全國前案紀錄表附卷可按，被告於前案
    執行完畢後，未滿五年再犯有期徒刑以上刑之本罪，為累犯，應遞加重其刑。原
    審就違反槍砲彈藥刀械管制條例部分予以被告論罪科刑，固非無見，惟查，被告
    僅係改造玩具手槍，並非製造制式之槍彈，且並無持以犯罪，原判決依槍砲彈藥
    刀械管制條例第十九條第一項之規定，宣告於刑之執行完畢或赦免後，令入勞動
    場所，強制工作三年，尚有未洽，詳如後述。被告就此部分上訴意旨猶執陳詞否
    認犯罪，雖不足取，惟原判決既有可議，應由本院將原判決此部分撤銷改判。爰
    審酌被告犯罪之動機、目的、手段、智識程度、改造槍彈之數量及犯罪後猶飾卸
    其詞，顯無悛悔之意等一切情狀，量處如主文第二項所示之刑，罰金部分並諭知
    以罰金總額與六個月之日數比例折算，用資懲儆。
四、扣案之仿ＧＬＯＣＫ十七型半自動手槍製造之玩具手槍壹把（含彈匣貳個，槍枝
    管制編號：0000000000至二號）均具有殺傷力，係屬違禁物，均依刑
    法三十八條第一項第一款之規定宣告沒收。另扣案之鐵條四支、槍管二支、底火
    二包、槍枝使用說明書一份、子彈改造圖一張、如附表所示之改造工具一批，均
    係被告所有供犯罪所用之物，均依刑法第三十八條第一項第二款之規定宣告沒收
    。至於具殺傷力由玩具彈殼加裝直徑六ＭＭ鋼珠及建築工業用彈組合而成之子彈
    一顆，業經擊發滅失；0000000000號行動電話一只雖係被告所有惟非
    供犯罪所用之物；仿ＢＥＲＥＴＴＡ廠半自動手槍製造之塑膠玩具手槍三把（各
    含彈匣一個，槍枝管制編號：0000000000至五號）、不具殺傷力之子
    彈四顆、未完成改造子彈一包均無因殺傷力，並非違禁物，故均無庸為沒收之宣
    告，併此敘明。
五、按槍砲彈藥刀械管制條例第十九條第一項規定：「犯第七條、第八條、第十條、
    第十一條、第十二條第一項至第三項、第十三條第一項至第三項之罪，經判處有
    期徒刑者，應於刑之執行完畢或赦免後，令入勞動場所，強制工作，其期間為三
    年。」此項規定不問對行為人有無預防矯治其社會危險性之必要，一律宣付強制
    工作三年，限制其中不具社會危險性之受處分人之身體、自由部分，其所採措施
    與所欲達成預防矯治之目的及所需程度，不合憲法第二十三條所定之比例原則。
    犯上開條例第十九條所定之罪，不問對行為人有無預防矯治其社會危險性之必要
    ，一律宣付強制工作三年之部分，與本解釋意旨不符，應自本解釋公布之日起不
    予適用，司法院大法官會議於八十七年十二月十八日著有釋字第四七一號解釋可
    資參照。查被告甲○○所為，雖犯有槍砲彈藥刀械管制條例第十一條第一項、第
    十二條第一項之製造槍彈罪，然被告僅係改造玩具手槍及子彈，未有證據證明持
    以犯案或曾有販賣，未生有社會危險性，亦難認具有犯罪之習慣或以犯罪為常業
    或因遊蕩或懶惰成習而犯罪之情事，況其未經許可改造上開手槍及子彈之行為，
    業經本院判處有期徒刑六年，併科罰金新台幣二十萬元，已足以達到預防其再犯
    之特別目的，本院認對被告無再施以強制處分以預防矯治其社會危險性之必要，
    依據上開司法院大法官會議解釋，並無槍砲彈藥刀械管制條例第十九條第一項及
    刑法第九十條規定之適用，故不併予宣告於刑之執行完畢或赦免後，令入勞動場
    所，強制工作三年，附此敘明。
六、公訴意旨又以：被告甲○○另行起意，基於意圖販賣第二級毒品安非他命之犯意
    ，於八十七年十一月間，向自稱「蔡學宗」（疑係陳正雄冒用蔡學宗之名義，另
    由檢察官偵辦）之成年男子以二萬元購買十七包安非他命後，意圖販賣而持有，
    嗣於八十七年十二月一日下午四時十五分許，在桃園縣桃園市○○路與永安路口
    之東方大樓騎樓下為警查獲，並扣得安非他命十六包（共計淨重十三．二六八七
    公克）、電子秤一個、塑膠分裝袋三包，因認被告亦涉有毒品危害防制條例第五
    條第二項之意圖販賣而持有第二級毒品罪嫌。
七、按犯罪事實應依証據認定之，無証據不得推定其犯罪事實，又被告之自白，不得
    作為有罪判決之唯一證據，仍應調查其他必要之證據，以察其是否與事實相符，
    刑事訴訟法第一百五十四條、第一百五十六條第二項分別定有明文。復按認定不
    利於被告之事實，須依積極證據，茍積極之證據不足為不利於被告事實之認定時
    ，即應為有利於被告之認定，更不必有何有利之證據 (最高法院四十六年臺上字
第四一九號判例意旨參照）。本件訊之被告甲○○堅決否認有上開犯行，辯稱：
    扣案之安非他命，僅係供伊自行施用，並非販賣或意圖販賣而持有，扣案之電子
    秤則係伊兄買檳榔用的，非伊所有等語。查毒品危害防制條例之販賣毒品罪或意
    圖販賣而非法持有毒品罪之犯罪成立，須行為人主觀上有販賣圖利之意思，始足
    該當，苟行為人持有毒品尚無證據證明有販賣之意圖，充其量僅應成立單純持有
    毒品罪，尚難繩以上開罪名。經查，被告固於警訊時坦承向乙名名為『蔡學宗』
    男子以新台幣二萬元販入安非他命十七包，及以每包新台幣壹仟伍佰元價格販售
    予綽號「小琪」、「阿忠」不詳姓名之人，扣案之電子秤係用來秤重安非他命以
    便分裝袋分裝等語，惟於偵審中均否認有販賣安非他命予他人及意圖販賣而持有
    安非他命，而被告於警訊中所稱之綽號「小琪」、「阿忠」之人並無真實之姓名
    住所以供查證，且被告嗣後於偵審中復堅詞否認有販賣情事，則被告於警訊中之
    自白究否真實，不無可疑，揆諸前揭說明，尚難據為有罪之唯一證據。再者，被
    告本身即為施用安非他命之人，其為施用計量之便而持有電子秤及分裝袋等物，
    並不悖常情，殊難因在被告身上查獲之安非他命數量稍多，又持有分裝袋及電子
    秤等情，即逕謂被告持有安非他命確有販賣之意圖，而況，被告於偵審中均堅詞
    否認販賣之意圖，且本院遍閱全卷之證據資料，並未見被告有於何時、何地販賣
    安非他命之積極證據，公訴人復未指明被告自何時有販賣之意圖，被告之行為充
    其量應僅該當於單純持有毒品罪。是綜上各情，被告所為實與毒品危害防制條例
    上意圖販賣而非法持有毒品罪要件不合，此外，又查無其他積極證據，足認被告
    確有上開公訴人所指訴之情事，是不能證明被告犯罪。原審此部分未予詳察，遽
    為有罪之判決，容有未洽，被告提起上訴，否認犯罪，為有理由，應由本院將原
    判決該部分撤銷改判，另諭知被告無罪，用期適法。末查，被告業已坦承有連續
    施用安非他命之犯行，嗣經原法院以八十七年度毒聲字第三四三七號裁定令入戒
    治處所強制戒治一年，有該院八十七年度毒聲字第三四三七號刑事裁定書及執行
    指揮書回證各乙紙在卷可憑 (見偵字第一七九三０號卷第六一、六二頁），則本
    案所查獲被告持有安非他命之犯行即為上開施用毒品之低度行為所吸收，不再論
    罪，扣案之安非他命自應由該案諭知沒收銷燬之，附此敘明。
據上論斷，應依刑事訴訟法第三百六十九條第一項前段、第三百六十四條、第二百九
十九條第一項前段，第三百零一條第一項、第三百條，槍砲彈藥刀械管制條例十一條
第一項、第十二條第一項，刑法第十一條前段、第五十六條、第五十五條、第四十七
條、第四十二條第三項、第三十八條第一項第一款、第二款，罰金罰鍰提高標準條例
第二條，現行法規定所貨幣單位折算新台幣條例第二條，判決如主文。
本案經檢察官王安明到庭執行職務。
中      華      民      國    九十      年      三      月    二十二    日
                              台灣高等法院刑事第七庭
                                  審判長法  官  吳  啟  民
                                        法  官  施  俊  堯
                                        法  官  蘇  隆  惠
右正本證明與原本無異。
如不服本判決應於收受送達後十日內向本院提出上訴書狀，其未敘述上訴之理由者並
得於提起上訴後十日內向本院補提理由書（均須按他造當事人之人數附繕本）。
                                        書記官  周  素  秋
中      華      民      國     九十     年      三      月     二十三   日
附論罪科刑依據之法條：
槍砲彈藥刀械管制條例第十一條第一項
未經許可製造、販賣或運輸第四條第一款所稱其他可發射金屬或子彈具有殺傷力之各
式槍砲者，處五年以上有期徒刑，併科新臺幣一千萬元以下罰金。
槍砲彈藥刀械管制條例第十二條第一項
未經許可，製造、販賣或運輸子彈者，處一年以上七年以下有期徒刑，併科新台幣五
百萬元以下罰金。


司法院資訊處製作；財團法人民間司法改革基金會備份。
